【裁判字號】    96,訴,1879
【裁判日期】    970826
【裁判案由】    違反槍砲彈藥刀械管制條例
【裁判全文】
臺灣臺北地方法院刑事判決              96年度訴字第1879號
公  訴  人  臺灣臺北地方法院檢察署檢察官
被      告  甲○○
選任辯護人  陳信亮律師
上列被告因違反槍砲彈藥刀械管制條例案件，經檢察官提起公訴
（96年度偵字第19808號），本院判決如下：
    主  文
甲○○未經許可，持有可發射子彈具有殺傷力之改造手槍，處有
期徒刑參年貳月，併科罰金新台幣陸萬元，罰金如易服勞役，以
新台幣壹仟元折算壹日。
扣案之仿FN廠M1910型半自動手槍製造之改造手槍壹支（含彈匣
壹只；槍枝管制編號0000000000號）沒收。
    事  實
一、甲○○明知具有殺傷力之各式槍砲，依槍砲彈藥刀械管制條
    例第4條第1項第1款及同法第5條之規定，未經中央主管機關
    許可，不得持有，竟於民國96年8月初，在網路上以新台幣
    （下同）2萬元之代價，自真實姓名、年籍不詳之之成年處
    ，購買具有殺傷力仿FN廠M1910型半自動手槍製造之改造手
    槍壹支（含彈匣1只；槍枝管制編號0000000000號及具殺傷
    力之直徑7.9mm金屬彈頭之非制式子彈一顆後，即持有之，
    嗣於96年9月13日上午2時55分許，駕駛車號DU-7365號自用
    小客車，行經臺北市○○區○○街28之1號前，為警攔檢經
    其同意搜索在上開車內，並扣得上開改造手槍1支及子彈1顆
    ，始悉上情。
二、案經台北市政府警察局中山分局報請台灣台北地方法院檢察
    署檢察官偵查起訴。
    理    由
一、訊據被告固坦承確有於前揭時間、地點，未經許可，持有上
    開改造手槍及子彈之事實，惟矢口否認涉有違反槍砲彈藥刀
    械管制條例犯行，辯稱：
    伊所持有之槍枝不具殺傷力等語，其選任辯護人亦辯稱：鑑
    定機關僅用檢視法、性能檢驗法，並未用試射法鑑定槍枝，
    是該扣案之槍枝是否有殺傷力顯有疑義等語。經查：
(一)被告對於96年8月間，在網路上購買上開改造手槍1支及子彈
    1顆而持有之，並置放於其所駕駛之車牌號碼DU-7365號自用
    小客車駕駛為警查獲之事實，業據被告於警詢、偵查、原審
    審理中坦承不諱，並有扣造改造手槍1支及子彈1顆扣案可證
    。
(二)本件扣案如之槍枝及子彈經送內政部警政署刑事警察局（下
    稱刑事局）先以性能檢驗法鑑定，結果認送鑑改造手槍（槍
    枝管制編號0000000000號），係由仿FN廠M1910型半自動手
    槍製造之槍枝，換裝土造金屬槍管而成，擊發功能正常，可
    供擊發適用子彈，認具殺傷力；送鑑子彈1顆，認係非制式
    子彈，由金屬彈殼組合直徑7.9mm金屬彈頭，經試射，可擊
    發，認具殺傷力，此有有刑事局96年11月8日出具之刑鑑字
    第0960146992號槍彈鑑定書一份在卷可稽（見偵查卷第42頁
    至第43頁參照）。嗣經本院囑託刑事局以試射法鑑定扣案槍
    枝，刑事局於97年6月20日函覆以：送鑑槍枝（槍枝管制編
    號0000000000號），業經本局採以國、內外槍彈鑑定領域共
    同認可之「性能檢驗法」鑑定完畢，確認具有殺傷力無誤，
    考量正確、合法及安全等原則，已無再以「動能測試法」，
    進行試射之必要，並檢附刑事局「槍枝殺傷力鑑定說明」，
    該說明記載內容為：「一、本局對「非制式槍枝」殺傷力之
    鑑定，考量鑑定之正確性與公正性，已參酌國內、外之相關
    鑑定方法與技術，秉持專業、科學及正確及安全等原則，訂
    定該專業領域內所共同認可之鑑定方法與程序—即「性能檢
    驗法」，故採「性能檢驗法」進行鑑定，惟如「性能檢驗法
    」鑑定後，發現該槍枝有瑕疵，並足以影響殺傷力之有無者
    ，如有「適用子彈」時續以「動能測試法」；如無則不續行
    鑑定。二、「非制式槍枝」於第一次送鑑時，經以「性能檢
    驗法」鑑定後確認有殺傷力者，對於再次要求續以「動能檢
    測法」實際試射鑑定者，其於裝填子彈適當者（即裝填適量
    底火、火藥及金屬彈丸等使成為適合送鑑槍枝所擊發之「適
    用子彈」之情況下，最具威力之發射動能，均可達20焦耳／
    平方公分以上，足以穿入人體皮肉層；此一事實業經實務長
    久驗證（94年底至97年4月間共測試131枝「非制式槍枝」）
    ，無需再以極高危險性之「動能測試法」進行試射鑑定，故
    該類案件之槍枝，本局將不再續行「動能測試法」之試射鑑
    定。三、「非制式槍枝」，如於第一次送鑑時以「性能檢驗
    法」鑑定後，發現材質或性能上具有相當之瑕疵，足以影響
    殺傷力之鑑判者，若有送鑑「適用子彈」時，本局將以「動
    能測試法」進行試射鑑定；惟如無「適用子彈」時，參酌國
    內其他專業鑑定機關之鑑定方法與流程，暨考量鑑定人員安
    全與鑑定標的危險間之比例原則，本局不再自行製作「適用
    子彈」來進行「動能測試法」之試射鑑定；院檢等司法機關
    再次送鑑者亦同。」，是本件扣案之槍枝經刑事局以性能檢
    驗法鑑定，結果認係由仿FN廠M1910型半自動手槍製造之槍
    枝，換裝土造金屬槍管而成，擊發功能正常，可供擊發適用
    子彈，認具殺傷力，並無發現該槍枝有瑕疵，並足以影響殺
    傷力之有無者，依上開鑑定意見及說明，是並無再以「動能
    測射法」進行試射鑑定之必要，本件扣案槍枝確實具有殺傷
    力應可認定。
(三)綜上所述，被告確有無故持有具有殺傷力之改造手槍1支及
    子彈1顆之行為，其所為上開辯解，不足採信，本件事證明
    確，被告之犯行堪以認定。案事證明確，被告犯行堪以認定
    ，應依法論科。
二、核被告甲○○所為，係犯槍砲彈藥刀械管制條例第八條第四
    項之未經許可持有改造手槍罪、第十二條第四項之未經許可
    持有子彈罪。被告以一購買行為同時取得槍枝、子彈而持有
    之，係以一行為而同時違犯前開二項罪名，為想像競合犯，
    應從一重之持有改造手槍罪處斷。爰審酌被告未經許可持有
    改造手槍、子彈之犯罪動機、目的、情節，雖未持以犯案，
    然對於社會治安及人身安全所造成潛在之危害甚鉅，惟念其
    持有前揭槍、彈之時間不長、數量非鉅，復於犯後坦承犯行
    ，態度良好等一切情狀，量處如主文所示之刑，並諭知罰金
    易服勞役折算之標準。扣案之仿FN廠1910型半自動手槍製造
    之改造手槍（含彈匣，槍枝管制編號：0000000000號  號）
    1支，經鑑定具殺傷力，屬違禁物，依刑法第三十八條第一
    項第一款規定，宣告沒收。至於鑑定過程中取樣試射之土造
    子彈1顆，已因擊發而失其違禁物之性質，故不予宣告沒收
    ，併此敘明。
據上論斷，應依刑事訴訟法第299條第1項前段，槍砲彈藥刀械管
制條例第8條第4項、第12條第4項，刑法第11條前段、第55條、
第42條第3項前段、第38條第1項第1款，判決如主文。
本案經檢察官王鑫健到庭執行職務。
中    華    民    國     97      年    8    月   26    日
                  刑事第八庭  法  官  陳德民
                              法  官  陳芃宇
                              法  官  唐于智
以上正本證明與原本無異。
如不服本判決，應於判決送達後10日內，向本院提出上訴狀。
                              書記官  黃鈴容
中    華    民    國     97      年    8    月   26    日
附錄本案論罪科刑所適用法條全文：
槍砲彈藥刀械管制條例第8條第4項：
未經許可，持有、寄藏或意圖販賣而陳列第1項所列槍枝者，處3
年以上10年以下有期徒刑，併科新臺幣700萬元以下罰金。
槍砲彈藥刀械管制條例第12條
未經許可，製造、販賣或運輸子彈者，處1年以上7年以下有期徒
刑，併科新台幣500萬元以下罰金。
未經許可，轉讓、出租或出借子彈者，處6月以上5年以下有期徒
刑，併科新台幣300萬元以下罰金。
意圖供自己或他人犯罪之用，而犯前二項之罪者，處3年以上10
年以下有期徒刑，併科新台幣700萬元以下罰金。
未經許可，持有、寄藏或意圖販賣而陳列子彈者，處5年以下有
期徒刑，併科新台幣300萬元以下罰金。
第 1 項至第 3 項之未遂犯罰之。


司法院資訊處製作；財團法人民間司法改革基金會備份。
